【裁判字號】    90,上易,293
【裁判日期】    891229
【裁判案由】    動產擔保交易法
【裁判全文】
臺灣高等法院高雄分院刑事判決                      九十年度上易字第二九三號
    上  訴  人  臺灣高雄地方法院檢察署檢察官
    被      告  甲○○
右上訴人因被告違反動產擔保交易法案件，不服臺灣高雄地方法院八十九年度易字第
二八四四號中華民國八十九年十二月二十九日第一審判決（起訴案號：臺灣高雄地方
法院檢察署八十九年度偵字第八六五二號），提起上訴，本院判決如左：
      主  文
上訴駁回。
      理  由
一、公訴意旨略以：被告甲○○於民國八十七年十一月二十六日，以動產擔保交易附
    條件買賣之方式，向聲寶股份有限公司（以下簡稱聲寶公司）所屬岡山分期站購
    買電視機一台，為動產擔保交易之債務人。約定總價金新台幣（下同）二萬五千
    元，分十八期給付，每月一期，每期付款一千四百元（第一期一千五百元），標
    的物存放地點為高雄縣永安鄉○○路五十六之一號，在價金未付清之前，標的物
所有權仍屬於出賣人所有，買受人僅得依約占有使用，不得任意遷移或為其他處
    分。乃被告在取得標的物之後，僅付款十三期，即拒不付款，意圖為自己不法之
    利益，於八十九年一月間，將該標的物遷移逃匿不知去向，致出賣人追索無著受
    有損害，因認被告涉有動產擔保交易法第三十八條之罪嫌。
二、按動產擔保交易法第三十八條係以動產擔保交易之債務人，意圖不法之利益，將
    標的物遷移、出賣、出質、移轉、抵押或為其他處分，致生損害於債權人為構成
    要件，是動產擔保交易之債務人，倘於主觀上無不法利益之意圖，或於客觀上並
    無將標的物遷移、出賣、出質、移轉、抵押或為其他處分之行為，自與該條之構
    成要件有間。公訴人認被告甲○○涉犯前開罪嫌，係以告訴人代理人劉志雄之指
    訴及聲寶牌附條件買賣契約書影本一紙為其主要依據。訊據被告固坦承於八十七
    年十一月二十六日，以動產擔保交易附條件買賣之方式，向聲寶公司購買電視機
    一台（型式：ＳＣ二五ＤＷ一○○），總價金二萬五千三百元，分十八期給付，
    每月為一期，除第一期應給付一千五百元外，第二期至第十八期應每期給付一千
    四百元，標的物之存放地點為高雄縣永安鄉○○路五十六之一號，及僅付款至八
    十八年七月二十八日即未繼續付款之事實，核與告訴人代理人劉志雄指訴情節相
    符，並有聲寶牌附條件買賣分期付款契約書影本一份附卷可稽；惟否認有何違反
    動產擔保交易之犯行，辯稱伊於八十八年十月間入監執行，才未繼續繳交分期付
    款，電視機也一直放在約定地點的高雄縣永安鄉○○路五十六之一號沒有移動，
    出獄後房東告知他將電視機搬至隔壁放置等語。
三、經查本件告訴人代理人於原審固陳「他七月二十八日繳二千八百元，是繳七、八
    月份的，他九月二十八日應繳而未繳，我們大概二十九、三十日就有去找，九月
    份那一次還有看到電視在那邊，後來十月份是房東幫他繳九月份的，所以十月份
    沒有去找他，十一月份房東又沒有繳，所以我們又去找他，這一次就沒有看到電
    視了，我們有問房東電視在哪邊，房東說他搬走了，不知道搬到哪邊，十二月份
    我們跟房東溝通，所以房東又繳了一期，最後一次是一月二十六日。」等語（見
    原審卷第七八頁），而告訴人代理人嗣於本庭調查中則陳明「伊去現場未見電視
    ，也沒看到房東，是被告說是房東搬走，伊才引述被告的話」等情在卷（參本院
    九十年三月二十一日調查筆錄），又證人薛玉柱（房東）亦證稱「問，被告分期
    付款買的電視機於被告服刑期間下落何處？答，被告承租五十六之一號其中的一
    間房間，隔壁五十八號也是我家，因我母親住五十八號，我是住五十六之一號，
    平日我在外工作，我是怕電視被偷才搬到五十八號，告訴人代理人通知，因我是
    保證人，所以我去交分期款，電視在被告出獄後，我就交還他了。」（參本院九
    十年三月二十一日調查筆錄），足見本件動產擔保交易標的即電視機應係於八十
    八年十月至十一月間，由證人薛玉柱遷離約定地點之高雄縣永安鄉○○路五十六
    之一號；又被告因偽造文書案件經法院判決確定，於八十八年十月十九日入監執
    行，嗣於八十九年二月十九日服刑期滿出獄一情，並有被告在監在押資料表一紙
    在卷可參（見原審卷第三一頁），是被告辯稱其並未將本件動產擔保交易標的遷
    離約定地點之詞，應堪採信；又被告雖自八十八年九月後即有未依約繳款之現象
    ，惟此乃因被告入監服刑所致，亦難認被告有何不法利益之意圖。從而，被告雖
    自八十八年九月後即有未依約繳交分期款之行為，然被告於客觀上既無將本件動
    產擔保交易標的遷離約定地點之行為，於主觀上又無事證足認被告有何不法利益
    之意圖，故與動產擔保交易法第三十八條之構成要件顯有未合。此外，本院復查
    無其他積極證據足證被告有何被訴違反動產擔保交易法犯行，既不能證明被告犯
    罪，依法應為無罪之諭知。
四、原審以不能証明被告有何被訴違反動產擔保交易法犯罪，依法諭知無罪，核無不
    合。上訴意旨所指告訴代理人於原審證詞及被告房東於原審並未到庭作證一節，
    業經本院查明在卷，如前所述，是上訴意旨所陳各情，亦不能證明被告有為違反
    動產擔保交易法犯行，原審判決被告無罪，並無不合，上訴意旨仍執前詞，指摘
    原判決不當，為無理由，應予駁回。
據上論結，應依刑事訴訟法第三百六十八條，判決如主文。
本案經檢察官陳新慶到庭執行職務。
中      華      民      國     九十     年     四    月       十六      日
                              臺灣高等法院高雄分院刑事第六庭
                                  審判長法官  王憲義
                                        法官  陳啟造
                                        法官  張意聰
右正本證明與原本無異。
不得上訴。
                                      書記官  林慧美
中      華      民      國   九十     年     四    月       十七      日
                                                                  Ａ


司法院資訊處製作；財團法人民間司法改革基金會備份。
